最高法院刑事裁定　　　　　　　　　　　　　　　　九十一年度台抗字第四二六號
　　抗　告　人　甲○○
右抗告人因擄人勒贖案件，不服台灣高等法院台南分院中華民國九十一年八月十二日
駁回聲請再審之裁定（九十一年度聲再字第八五號），提起抗告，本院裁定如左：
    主  文
抗告駁回。
    理  由
本件原裁定以抗告人甲○○對於本院九十年度台上字第五四三０號擄人勒贖案件確定
判決聲請再審，其聲請意旨略以：抗告人與其餘共同被告所為擄人勒贖犯行並無關聯
，亦不知情。抗告人不認識蘇進生，自無原確定判決所謂由抗告人選定渠為勒贖對象
情事，可傳訊蘇進生查證。如抗告人參與本件犯行，當已逃亡，不致與楊琪鋒籌畫開
設通信行，請傳楊琪鋒查證。抗告人於案發時之民國八十八年十月十二、十三日，投
宿於台南市○○路「哥爸妻夫」飯店，並無外出；同月十四日，與黃明慧至台南市○
○路之當鋪，處理洪天富之汽車借款利息問題，並未與陳長盛、張宏閔謀議擄人勒索
計劃；共同被告李朝欽、曾耀宗、李直育等人相約押蘇進生至統一超商，交由陳長盛
處理，與抗告人無關，可傳訊承辦警員王玉璋、飯店櫃檯服務人員、當鋪老闆、會計
、黃明慧，及調飯店登記紀錄、通聯紀錄、統一超商錄影帶查明。抗告人於警局內受
刑求而為配合供述，於歷審遭共同被告恐嚇而言不由衷，可調八十八年十一月二十六
日、同年十二月二十七日抗告人被借提回台灣台南看守所後所作驗傷證明、筆錄為證
。乃原確定判決就足生影響於判決之有利於抗告人之重要證據漏未審酌，且就所認定
抗告人與陳長盛謀議擄人勒贖之釣蝦場之名稱、地址未查明，即採取共同被告張宏閔
等人矛盾之供述，及抗告人非自由意志下所為之不實自白，認定抗告人參與本件擄人
勒贖犯行。為此依刑事訴訟法第四百二十條、第四百二十一條之規定，聲請再審等情
。惟按得以足生影響於判決之重要證據漏未審酌為理由，為受判決人之利益聲請再審
者，以經第二審有罪判決後不得上訴於第三審法院之案件為限，刑事訴訟法第四百二
十一條規定甚明。又因發現確實之新證據，足認受有罪判決之人應受無罪、免訴、免
刑或輕於原判決所認罪名之判決者，得聲請再審，固為刑事訴訟法第四百二十條第一
項第六款所明定。然所謂「發現確實之新證據」，係指該證據於事實審法院判決前業
已存在，為法院、當事人所不知，不及調查斟酌，至其後始行發現，且就證據本身形
式觀察，固不以絕對不須經過調查程序為條件，但必須顯然可認為足以動搖原有罪之
確定判決，而為受判決人無罪、免訴、免刑或輕於原判決所認罪名之判決者為限。亦
即該「新證據」須可認為確實具有足以動搖原確定判決，而對受判決人為更有利判決
之「確實性」外，尚須具備該證據係在事實審法院於判決前已存在，因未經發現，不
及調查斟酌，或審判時未經注意，至其後始行發現之「嶄新性」特質，二者均屬不可
或缺，倘若未具備上開「確實性」與「嶄新性」二種聲請再審新證據之特性，即不能
據為聲請再審之原因。查本件抗告人所犯擄人勒贖罪為得上訴於第三審之案件，業經
抗告人上訴於第三審法院，並經駁回其上訴確定在案，有上開判決附卷可稽。則抗告
人依據刑事訴訟法第四百二十一條聲請再審部分，於法即有不合。復查原確定判決及
第二審更(一)審判決已說明就案內所有證據，本於調查所得心證，分別定其取捨，而憑
以認定抗告人與張宏閔、陳長盛、李朝欽、曾耀宗、李直育共同意圖勒贖而擄走蘇進
生之依據及理由。並闡述抗告人所辯於警訊時遭刑求，不足採信之理由。該刑求部分
之主張業經原確定判決予以指駁，尚非屬判決後始發現之新證據。至抗告人聲請再傳
訊被害人蘇進生、承辦警員王玉璋及友人楊琪鋒等予以調查部分，由證據本身形式觀
察，非屬顯然可認為足以動搖原確定判決。綜觀抗告人上開聲請意旨，或與刑事訴訟
法第四百二十條第一項第六款所規定「發現確實之新證據」，係於事實審法院判決前
業已存在，因未經發現，不及調查斟酌，或審判時未經注意，至其後始行發現之「嶄
新性」要件有別；或與該「新證據」須可認為確實具有足以動搖原確定判決，而對受
判決人為更有利判決之「確實性」不符。抗告人據為聲請再審之事由，與上開再審之
規定不合，應認為無再審理由，因而駁回抗告人再審之聲請，經核於法尚無不合。抗
告意旨仍執陳詞，就原確定判決取捨證據、認定事實，再為爭執，並泛言指摘原裁定
不當，難認有理由，應予駁回。
據上論結，應依刑事訴訟法第四百十二條，裁定如主文。
中      華      民      國    九十一    年      十      月    二十四    日
                              最高法院刑事第六庭
                                  審判長法官  吳  雄  銘
                                        法官  池  啟  明
                                        法官  石  木  欽
                                        法官  郭  毓  洲
                                        法官  吳  三  龍
      右正本證明與原本無異
                                              書  記  官
中      華      民      國    九十一    年      十      月    二十九    日
